【裁判字號】    95,重訴,188
【裁判日期】    950929
【裁判案由】    清償借款
【裁判全文】
臺灣士林地方法院民事判決             95年度重訴字第188號
原      告  華南商業銀行股份有限公司
法定代理人  丙○○
訴訟代理人  甲○○
被      告  丁○○
            乙○○
上列當事人間清償借款事件，本院於民國95年9 月27日言詞辯論
終結，判決如下：
    主  文
被告應連帶給付原告新台幣玖佰柒拾捌萬元，及如附表所示之利
息、違約金。
訴訟費用由被告連帶負擔。
    事實及理由
一、本件原告起訴主張：被告丁○○以被告乙○○為連帶保證人
    ，於民國87年6 月30日向原告借用新台幣（以下同）978 萬
    元，借款期間至107 年6 月30日止，約定利率按原告基本放
    款利率減碼1%機動計算，前2 年按月付息，第3 年起按月攤
    還本息，逾期清償在6 個月以內者，按上開利率10% ，超過
    6 個月者，按上開利率20% 計付違約金，如不依約清償本息
    者，視為全部到期，借款人及連帶保證人應即連帶全數清償
    。被告丁○○繳納利息至88年8 月30日止，因其提供作為本
    件借款擔保之不動產於88年9 月21日遭地震災害全倒，兩造
    乃先後於87年6 月30日、89年1 月24日、93年12月31日、94
    年5 月13日簽訂增補契約，約定借款期間展延至112 年6 月
    30 日 ，本息緩繳至95年1 月30日，屆期本金依年金法按月
    平均攤還，暫緩繳付之利息於剩餘借款期限按月平均攤還。
    詎上開本息緩繳日95年1 月30日屆期，被告仍未清償，其債
    務視為全部到期，迄今尚欠本金978 萬元及如附表所示之利
    息、違約金未予清償，爰依消費借款及連帶保證之規定，訴
    請被告連帶給付前揭金額等語，並聲明：求為判決如主文所
    示。
二、被告則以：被告丁○○前以其所有坐落於台中市○○區○○
    段275 土地暨其上門牌號碼台中市北屯區東山里橫境巷27-1
    7 號房屋為擔保，向原告借款，因該屋遭逢921 地震全倒，
    蒙原告依政府政令展延利息，惟展延期屆至，被告經濟情況
    未有改善，至今無力償還本息。被告前於94年1 月26日獲原
    告總行同意可申請921 震災協議承受房屋貸款，惟因故未前
    往辦理，茲仍有外商銀行繼續受理以協議承受房屋貸款之申
    請，原告應比照辦理，且原告曾同意災後止息，爰請求原告
    自921 地震日起停止計息，概括承受房屋及土地殘值，重新
    計算還款金額，或依銀行局於94年1 月22日重申政府提供之
    金融協助措施，將不動產殘值所有權移轉予原告，債務一筆
    勾銷，另請求原告撤回對被告假扣押之執行，被告願每月無
    息攤還5,000 元等語置辯，並聲明：原告之訴駁回。
三、兩造不爭執之事實：
  (一)被告丁○○以被告乙○○為連帶保證人，於87年6 月30日向
    原告借用978 萬元，借款期間至107 年6 月30日止，約定利
    率按原告基本放款利率加碼1.05% 機動計算，前2 年按月付
    息，第3 年起按月攤還本息，逾期清償在6 個月以內者，按
    上開利率10% ，超過6 個月者，按上開利率20% 計付違約金
    ，如不依約清償本息者，視為全部到期，借款人及連帶保證
    人應即連帶全數清償（第11頁至第12頁）。
  (二)上開借款之擔保物於88年9 月21日921 地震中全倒。
  (三)兩造先後於87年6 月30日、89年1 月24日、93年12月31日、
    94年5 月13日簽訂增補契約，約定借款期間展延至112 年6
    月30日，利息改按原告基本放款利率減碼1%機動計算，自88
    年8 月30日起至95年1 月30日止暫緩本金之攤還及利息之繳
    付，屆期按月平均攤還本息（第13頁至第16頁）。
  (四)被告丁○○前於94年間向原告總行陳情921 震災協議承受建
    物部分貸款，經該行於94年1 月26日以（94）個消貸字第00
    833 號函覆同意受理，請被告依原告921 震災受災戶辦理協
    議承受房屋貸款作業相關規定逕向原貸單位提出申請（第29
    頁），惟被告斯時未向原貸單位申請（第25頁）。
  (五)被告丁○○僅繳納利息至88年8 月30日止，其餘本息迄未清
    償（第42頁）。
四、基上兩造不爭執之事實，則本件兩造爭執要旨厥為：被告請
    求原告災後止息有無理由？被告請求原告承受借款擔保物有
    無理由？茲分述如下：
  (一)被告請求原告災後止息有無理由？
    被告辯稱原告自921 震災後應停止利息之計算云云，惟為原
    告所否認。經查，兩造於87年6 月30日、89年1 月24日、93
    年12月31日、94年5 月13日簽訂之增補契約，約定自88年8
    月30日起至95年1 月30日止暫緩本金之攤還及利息之繳付，
    期滿除依原約定方式繳付利息外，暫緩繳付之利息於剩餘借
    款期限按月平均攤還，此有增補契約影本在卷可稽（第13
    頁至第16頁），亦即，兩造係約定於921 震災後暫緩繳息，
    非謂災後即停止計息。復按，89年2 月3 日公布、95年2 月
    4 日廢止之921 震災重建暫行條例第50條第1 項係規定：「
    金融機構對房屋因震災毀損經政府認定者，於震災前已辦理
    之擔保借款，其本金利息經合意得展延之，其貸款利率並隨
    金融機構利率下降而調整，該展延利息總額得於借款存續期
    間內分期攤還。」亦非規定災後利息無庸給付。本件被告既
    未能舉證證明有法律規定或兩造約定災後止息，則其空言所
    辯，即非可採。
  (二)被告請求原告承受借款擔保物有無理由？
    本件被告辯稱原告應承受擔保品以減免貸款本金云云，無非
    係以原告曾公布「本行對921 震災受災戶辦理協議承受房屋
    貸款作業注意事項」，原告總行並曾同意受理被告之申請，
    且銀行局於94年1 月22日重申政府針對921 震災受災貸戶提
    供金融協助措施等為主要依據。惟查，原告總行94年1 月26
    日以（94）個消貸字第00833 號函係以：「為配合政府政策
    ，體恤受災戶困境，本案同意受理，請依本行對921 震災受
    災戶辦理協議承受房屋貸款作業相關規定，逕向原貸單位提
    出申請」（第29頁），而被告自承其嗣後並未向原貸單位提
    出申請，且原告主張該行先前頒佈之「本行對921 震災受災
    戶辦理協議承受房屋貸款作業要點」目前已逾期不再受理，
    難認兩造就承受房屋貸款乙節已達成合意。被告雖提出網路
    新聞一則（第38頁），辯稱政府及其他銀行仍繼續受理承受
    房屋貸款事宜，原告應比照辦理云云，惟上開新聞報導日期
    為94年1 月22日，內容略謂921 受災戶房貸展延至94年2 月
    4 日，核與行政院於88年10月18日公布之「九二一震災金融
    機構協議承受受災戶房屋貸款作業要點」、89年9 月14日修
    正之「九二一震災金融機構協議承受受災戶房屋貸款建物及
    其土地部分作業要點」第3 項規定受理申請期限至94年2 月
    4 日截止，並以中央銀行1,000 億元重建家園專案貸款資金
    未用罄前為限等情相符，尚不足認原告目前停止受理承受房
    屋貸款有何不當。況原告公布之「本行對921 震災受災戶辦
    理協議承受房屋貸款作業要點」第3 項所定協議承受建物貸
    款要件為「借保人應無其他財產或雖有其他財產惟經評估並
    無執行實益者」，而被告自承其名下尚有其他不動產經原告
    聲請強制執行中，亦與上開作業要點之申請資格不符。綜上
    ，被告辯稱原告應承受抵押物以減免貸款本金云云，洵屬無
    據。
五、按「借用人應於約定期限內，返還與借用物種類、品質、數
    量相同之物。」「數人負同一債務，明示對於債權人各負全
    部給付之責任者，為連帶債務。」「遲延之債務，以支付金
    錢為標的者，債權人得請求依法定利率計算之遲延利息，但
    約定利率較高者，仍從其約定利率。」民法第478 條、第
    272 條第1 項、第233 條第1 項分別定有明文。前開借款因
    被告丁○○未依約繳納本息，已視為全部屆清償期，尚有本
    金978 萬元未予清償之事實既經認定，已如前述，而被告乙
    ○○為連帶保證人，揆諸首揭規定，原告請求被告連帶給付
    978 萬元，及如附表所示之利息、違約金，為有理由，應予
    准許。
五、據上論結，原告之訴為有理由，依民事訴訟法第85條第2項
    ，判決如主文。
中    華    民    國    95    年    9     月    29    日
                  民事第二庭  法  官  陳玉曆
以上正本證明與原本無異。
如對本判決上訴須於判決送達後20日內向本院提出上訴狀。
中    華    民    國    95    年    10    月    4     日
                              書記官  蔡雨呈


司法院資訊處製作；財團法人民間司法改革基金會備份。
